臺灣臺北地方法院民事判決               99年度婚字第485號
    原      告  劉佩琴
    訴訟代理人  丁秋玉律師
    被      告  陳寶友
    訴訟代理人  吳宜財律師
上列當事人間請求離婚等事件，本院於民國 100 年 7 月 27 日
言詞辯論終結，判決如下：
    主      文
准原告與被告離婚。
被告應給付原告新臺幣貳拾萬元。
訴訟費用由被告負擔。
本判決第二項得假執行。
    事實及理由
一、本件原告起訴主張：兩造於民國（下同）88年7月16 日結婚
    ，婚後未育有子女，原告本欲與被告共創美好家庭，互相扶
    持，豈料結婚後約二年開始，被告對原告之態度丕變，常無
    端怒罵原告，甚至變本加厲對原告暴力相向。結婚至今，被
    告對原告施暴約五次，以兩造懸殊之體型，原告顯難抵抗被
    告之暴力行為，身心因而受到創傷，因恐懼被告再次實施暴
    力，於99年2月8日再遭受被告家暴後向鈞院聲請通常保護令
    ，已獲鈞院准予核發通常保護令在案。被告對原告極為苛刻
    ，限制其買菜金，將政府發放每月新台幣600元之長期居留
    補助款據為己有，雖要求返還，被告均置之不理。原告在生
    活拮据之情形下，只好外出打工，從事清潔工作，自食其力
    ，然被告生性猜疑善忌，懷疑原告在外結交男朋友，並散播
    不實之言論，對原告在外工作時間非常在意，凡晚歸即不問
    理由，痛罵原告並對其施暴。綜上，被告種種行為使原告深
    感恐懼，已無法繼續容忍，堪認客觀上已達不堪同居之虐待
    程度，兩造婚姻實已達難以維持之境地，爰依民法第1052條
    第1項第3款併同條第2項之規定，請求判決原告與被告離婚
    。又原告因被告上開不合理的對待，造成精神上損害，爰併
    依民法第1056條之規定，追加請求被告賠償新臺幣20萬元。
    並聲明：(一)請准原告與被告離婚；(二)被告應給付原告新
    臺幣20萬元。
二、被告則以：原告指摘被告常無端怒罵原告，暴力相向，侵占
    每月600元之補助款，散播原告在外結交男朋友之不實言論
    云云，全屬臨訟杜撰，被告否認之。原告固以通常保護令據
    以請求離婚，然原告於聲請通常保護令所為之陳述，均屬虛
    言，尚難徒憑該通常保護令，率謂原告就上開指訴盡舉證之
    責任。兩造因煎蔥油餅事件所生之爭執，係將近數年前之事
    情，起因當時被告對原告說了一句：「妳怎麼連煎個餅都不
    會」，原告一聽甚怒，隨手拿起碗往餐桌扔擲，才引發兩造
    之爭執，並非被告故意對原告施暴。之後兩造和諧相處，並
    無任何爭執，迄於99年2月8日晚上10時30分許，被告詢問原
    告為什麼晚上8時就下班，車程只要30分鐘左右，到這麼晚
    了才回家，原告聽了非常不悅就隨手拿了玻璃杯打被告之頭
    部，此有驗傷診斷書附卷可參，當時被告因突如其來之重擊
    即昏倒在地，已無力招架，要無還手毆打原告之情事，是原
    告所呈之驗傷診斷書及照片所示之傷勢，應係臨訟杜撰，洵
    無可採。據上，兩造之爭執顯係突發事件所引起，且係偶爾
    起勃谿，被告已76歲又罹患高血壓、心臟病等疾病，行動緩
    慢，不良於行，靈活度及反應度均不及年齡只有54歲，且短
    小精悍孔有力之原告，是尚不得徒憑身體外觀即遽斷原告係
    基於弱勢、被虐待之一方，此徵諸原告持玻璃杯猛擊被告，
    致被告受有頭部外傷而昏倒乙事，足資證明，被告完全無虐
    待原告之能力及餘力。從而，尚難徒憑可議之通常保護令，
    率斷原告有受被告不堪同居虐待之情節，原告指訴顯非真正
    ，且屬其主觀之見解，任意訴請離婚。被告遭原告以玻璃杯
    重擊，念夫妻情分並未對原告提起刑事傷害告訴，抑或聲請
    通常保護令，原告不思夫妻情誼，捏造不內容訴請鈞院核發
    通常保護令，並據以訴請離婚，其動機、目的誠屬可議，再
    者，兩造婚姻縱有破綻，非全然可歸責於被告，此觀原告對
    被告之家暴行為，並以言詞辱罵被告，均屬可歸責原告之事
    由，致兩造之婚姻出現破綻，是原告既有可歸責性，且系故
    意或過失所致，不得請求離婚。準此，原告請求被告給付非
    財產上之損害賠償，顯於法無據等情置辯。並聲明：原告之
    訴駁回。
三、得心證之理由：
（一）原告主張兩造婚姻關係現仍存續中，業據原告提出結婚證
      書為證，堪信為真實。
（二）是本件首應審究者為：原告主張其受有被告不堪同居之虐
      待及兩造有難以維持婚姻之重大事由，請求法院擇一判決
      准兩造離婚有無理由？
  1.原告是否受有被告不堪同居之虐待：
 (1)按民法第 1052 條第 1 項第 3 款規定：「夫妻之一方對他
    方為不堪同居之虐待者，得向法院請求離婚」。再按，維護
    人格尊嚴與確保人身安全，為我國憲法保障人民自由權利之
    基本理念。增進夫妻感情之和諧，防止家庭暴力之發生，以
    保護婚姻制度，亦為社會大眾所期待。民法第 1052 條第 1
    項第  3 款所稱「不堪同居之虐待」，應就其具體事件，衡
    量夫妻之一方受他方虐待所受侵害之嚴重性，斟酌當事人之
    教育程度、社會地位及其他情事，是否已危及婚姻關係之維
    繫以為斷。若受他方虐待已逾越夫妻通常所能忍受之程度而
    有侵害人格尊嚴與人身安全者，即不得謂非受不堪同居之虐
    待，此有司法院大法官釋字第 372 號解釋可參。
 (2)本件原告主張被告多次對其施以家庭暴力行為之事實，業據
    原告提出本院 99 年度家護字第 108 號裁定影本、本院 99
    年度家護抗字第 54 號裁定影本為證。被告則辯稱兩造婚姻
    和諧，並無任何爭執，99  年 2 月 8 日當天詢問原告為何
    晚回家，原告聽了非常不悅，隨手拿起玻璃杯打被告頭部，
    致被告受有頭部外傷，並立即昏倒在地，無還手毆打原告之
    情事云云。然而被告於保護令審理時陳稱：「煎蔥油餅那次
    ，我講了她，她還發脾氣，我才打她，2  月 8 日那天她早
    上  6 點上班，很晚才回來，我問她去哪裡，她說我管她幹
    嘛，我就用手拍她腦袋」等語；足見被告因細故及懷疑原告
    有外遇動輒毆打原告，顯已造成原告身體上及精神上之重大
    痛苦，應堪認定，且被告之行為確實造成原告身體、精神之
    痛苦，客觀上已達難以忍受之程度，難期兩造繼續同居，已
    達不堪同居之程度，從而原告以受被告不堪同居之虐待為由
    ，依據民法第 1052 條第 1 項第 3 款請求判決離婚，揆諸
    前開說明，洵屬正當，應予准許。
 2. 本件原告同時主張依民法第 1052 條第 1 項第 3 款及同條
    第  2 項之規定，請求法院擇一就有利於原告之訴訟標的，
    判決准兩造離婚，本院既認原告依同法條第 1 項第 3 款之
    規定請求離婚為有理由，已如前述，則就該條第  2 項部分
    ，即無再予審酌之必要，在此敘明。
（三）按夫妻之一方，因判決離婚而受有損害者，得向有過失之
      他方請求賠償，前項情形，雖非財產上之損害，受害人亦
      得請求賠償相當之金額，但以受害人無過失者為限，民法
      第 1056 條第 1、2 項定有明文。本件被告有多次毆打原
      告之行為，致原告持續處於家庭暴力之恐懼中，本件原告
      因遭被告不堪同居之虐待，經本院判決准予離婚，已如前
      述，此顯因可歸責於被告之原因而判決離婚，原告本人則
      無過失，故原告依前揭法律明文規定，請求被告賠償非財
      產上損失，自屬有據。本院審酌上開原告所受不堪同居虐
      待之痛苦等情，認原告請求非財產上損害賠償 20 萬元為
      適當，應予准許。
四、進而，原告依民法第1052條第1 項第3 款之規定請求與被告
    離婚、並依民法第 1056 條之規定請求被告賠償 20 萬元為
    有理由，應予准許。本件判決所命給付之金額未逾 50 萬元
    ，應依民事訴訟法第 389 條第 1 項規定依職權宣告假執行
    。
五、據上論結：本件原告之訴為有理由，依民事訴訟法第78條、
    第389條第1項，判決如主文。
中    華    民    國    100    年  8      月  10      日
                    家事庭      法  官  彭南元
以上正本係照原本作成。
如對本判決上訴，須於判決送達後20日之不變期間內，向本院提
出上訴狀。
中    華    民    國    100    年  8      月  10      日
                                書記官  尹遜言